【裁判字號】    90,交訴,118
【裁判日期】    901031
【裁判案由】    過失致死
【裁判全文】
臺灣彰化地方法院刑事判決                          九十年度交訴字第一一八號
    公  訴  人  臺灣彰化地方法院檢察署檢察官
    被      告  甲○○
右列被告因過失致死案件，經檢察官提起公訴（九十年度偵字第一一三五號），本院
判決如左：
        主  文
甲○○因過失致人於死，處有期徒刑陸月，如易科罰金，以參佰元折算壹日。緩刑貳
年。
        事  實
一、甲○○非以駕駛為業務，前無犯罪受有期徒刑以上刑宣告之紀錄。其於民國（下
    同）八十九年十月二十二日晚間八時十分許，駕駛牌照號碼９Ｈ─３５６７號自
    小客車，沿彰化縣田中鎮○○路由東向西方向行駛，途經該路一五五四巷口之際
    ，本應隨時注意車前狀況，採取必要之安全措施，且於行經無號誌之交岔路口時
    ，尤應減速慢行，作隨時停車之準備，而依當時天候、路況，顯無不能注意之情
    形，竟疏於注意，適有黃林平亦疏未注意道路東側已有甲○○所駕之汽車駛近，
    仍貿然由道路中央分隔島缺口北向徒步橫越斗中路，甲○○因未注意車前狀況，
    預作煞停等安全必要措施，復未減速行駛，及至發覺黃林平時，已無法有效煞停
    及閃避，致撞及黃林平之身體，黃林平受撞彈擊至汽車擋風玻璃後，摔落於路面
    ，因而受有頭部外傷併左後枕部瘀腫、疑血氣胸、蜘蛛膜下腔出血、腹部鈍傷、
    後腹腔出血及血腫、左側鎖骨骨折、左側多處肋骨骨折、左側血胸等傷害，經送
    醫急救無效延至八十九年十月二十三日下午五時四十分許死亡。甲○○於肇事後
    ，迅即委由同車之妻林惠娟報警，聯繫救護黃林平事宜，並於未經偵查犯罪機關
    或公務人員發覺前，即主動向警員報明其為肇事者，並接受偵查、審判。
二、案經彰化縣警察局田中分局報請臺灣彰化地方法院檢察署檢察官相驗偵查起訴。
        理  由
一、右揭事實，訊據被告甲○○（以下簡稱被告）供認在卷。經查：被告於右揭時、
    地，因駕車不慎撞擊徒步橫越斗中路之被害人黃林平（以下簡稱被害人），致使
    被害人因而受有頭部外傷併左後枕部瘀腫、疑血氣胸、蜘蛛膜下腔出血、腹部鈍
    傷、後腹腔出血及血腫、左側鎖骨骨折、左側多處肋骨骨折、左側血胸等傷害，
    經送醫救治無效，引起死亡之結果等事實，除據被告自白在卷外，並經被害人之
    子乙○○指訴在卷，復有肇事後之現場及車損照片四幀、警製道路交通事故調查
    報告表、仁和醫院診斷書、彰化基督教醫院出具之法醫參考病歷摘要及台灣彰化
    地方法院檢察署檢察官督同檢驗員相驗後，製作之勘驗筆錄、驗斷書及相驗屍體
    證明書等件在卷可按，足認屬實。
二、按汽車行駛時，駕駛人應注意車前狀況，並隨時採取必要之安全措施；又汽車行
    經無號誌交岔路口，因時常有不可預期之人車出入或穿越道路，尤應減緩車行速
    度，預作煞停準備，俾能在緊急狀況發生時，得以即時採取煞停或其他安全措施
    ，本為駕駛人應行注意之事項，並據道路交通安全規則第九十三條第一項第四款
    、第九十四條第三項定有明文可資參照。揆之本件交通事故發生當時之情況，路
    面係鋪設柏油、乾燥、平坦、復屬筆直之雙向設安全島之四車道、天候良好，行
    車視距並非不佳，顯無不能注意防免肇事之情形。而稽之卷附照片及道路交通事
    故調查報告表所示，被告所駕之汽車於肇事後，其汽車擋風玻璃已破裂之情形，
    足見被告係於相當距離前未注意查覺被害人穿越道路，因行經巷口前未減速行駛
    ，未預作煞停準備，始不及有效煞停及閃避，而撞擊無訛。是故被告行車既有疏
    忽之處，即難認其已盡注意義務。復經囑託台灣省彰化縣區車輛行車事故鑑定委
    員會鑑定結果，亦表示：「黃林平穿越道路不當，為肇事主因，甲○○駕駛自小
    客車行經無號誌交岔路口，未減速慢行作隨時停車之準備，為肇事次因」等語，
    有該鑑定委員會九十年一月三日彰鑑字第八九０七六二號函陳之鑑定意見書在卷
    可資參酌（見偵查卷）。綜上事證，本件交通事故之發生，被告確有過失，應屬
    無疑。又據上開卷附仁和醫院診斷書、彰化基督教醫院出具之法醫參考病歷摘要
    及台灣彰化地方法院檢察署製具之勘驗筆錄、驗斷書及相驗屍體證明書等證明文
    件研判，被害人確係因被告之過失行為，致使受傷不治，而引起死亡之結果，二
    者間顯有相當因果關係。是本案事證明確，被告犯行足以認定。
三、核被告所為，係犯刑法第二百七十六條第一項之過失致人於死罪。查被告肇事後
    ，在偵查犯罪之機關或公務員發覺其為犯人前，即委由其妻林惠娟主動向警員報
    案，並自首其為駕車肇事之人，業經被告供明在卷，並經證人林惠娟證述屬實，
    其對於未發覺之罪自首而受裁判，應依刑法第六十二條前段之規定，減輕其刑。
    按行車未遵守交通安全規則，而過失致人於死之行為，雖非如故意行為之惡性重
    大，但因被告一時怠忽，驟然釀成此悲劇，死者家屬之精神、心理必受嚴重創傷
    ，內心之悲痛、遺憾，經久無以平息、彌補，被告之罪責，誠不能等閒視之，本
    應量以相當刑度，不宜輕縱，用彰社會正義，始稱公允。惟法院衡量被告之刑責
    ，就被害人對犯罪事實之發生有無相當之因素及責任一節，及被告犯後之品性表
    現，則不可忽略不論。斟酌本案被害人橫越道路疏未注意被告所駕汽車即將駛至
    ，宜暫時止步或退讓，俟汽車通過，再行前進，竟貿然穿過，其對事故之發生，
    確有相當程度之過失，且為肇事主因。易言之，倘被害人稍加注意，當可防免事
    故之發生，而不致有死亡之情事。固然，「人死為尊，不怨其生前非」為我國社
    會傳統之恕道觀念，況被害人已不幸慘遭橫禍亡故，其情殊值矜憫，誠不忍再責
    難其生前行為之不當，惟衡之被告違規之情節，及肇事後，迅即報警並聯繫救護
    被害人事宜，以救人為急要，顯認其並非無「尊重、珍惜生命」觀念，其犯行之
    惡性，尤難與「泯滅人性、橫行霸道」之徒等視同論，自不宜從重量刑，然斟酌
    被告違規情節，亦不能僅科處拘役或罰金，方符認事、論理及用法之平。爰審酌
    素行、行為所生之危害、肇事之情節、過失程度、肇事後迅即報警，聯繫救護被
    害人事宜，並迅與被害人家屬達成和解，徵得被害人家屬之諒解（見本院審理卷
    附彰化縣北斗鎮調解委員會調解筆錄影本及被害人家屬即死者之子乙○○並到院
    具陳願予被告自新之機會等語）、犯後坦承示悔，態度良好等一切情狀，量處如
    主文所示之刑。次按刑法第四十一條關於易刑之規定，被告行為後，已據立法院
    修正在案，並經總統於九十年一月十日公布，同年月十二日生效。修正後之上開
    條文係規定「犯最重本刑為五年以下有期徒刑以下之刑之罪，而受六月以下有徒
    期刑或拘役之宣告，因身體、教育、職業或家庭之關係或其他正當事由，執行顯
    有困難者，得以一元以上三元以下折算一日，易科罰金。但確因不執行所宣告之
    刑，難收矯正之效，或難以維持秩序者，不在此限。併合處罰之數罪，均有前項
    情形，其應執行之刑逾六月者，亦同」，此與修正前之同條文規定：「犯最重本
    刑為三年以下有期徒刑以下之刑之罪，而受六月以下有徒期刑或拘役之宣告，因
    身體、教育、職業或家庭之關係，執行顯有困難者，得以一元以上三元以下折算
    一日，易科罰金」相較，並無修正前法律較有利於被告之情形。是本案被告行為
    後之原刑法第四十一條既有變更，自應依刑法第二條第一項前段之規定，適用裁
    判時即修正後之刑法第四十一條第一項規定諭知有期徒刑如易科罰金之折算標準
    ，特此敘明。又查被告前未曾受有期徒刑以上刑之宣告，有本院被告全國前案紀
    錄表及台灣彰化地方法院檢察署刑案資料查註紀錄表足稽，其因一時怠忽而罹刑
    章，信經此次偵審及刑之宣告後，當能知所警惕，且斟酌本件交通事故，並非全
    然係由於被告之過失所肇致，而被告犯後亦坦承過失表示悔意，並已被害人家屬
    方面達成和解，被害人家屬亦願予被告自新之機會，如前述，鑒於被告方值青年
    ，工作事業、家庭婚姻亟待努力經營，猶如旭日東昇之際，倘因此即宣付執行所
    宣告之刑，其前途必受不利之影響。是本院認所宣告之刑以暫不執行為適當，併
    諭知緩刑二年，期其自新、自勵，用觀後效。
據上論斷，應依刑事訴訟法第二百九十九條第一項前段，刑法第二百七十六條第一項
、第六十二條前段、第二條第一項前段、修正後刑法第四十一條第一項、第七十四條
第一款，罰金罰鍰提高標準條例第一條前段、第二條，判決如主文。
中      華      民      國    九十      年      十      月    三十一    日
                                    臺灣彰化地方法院交通法庭
                                        法      官  蔡  紹  良
右正本證明與原本無異。
如不服本判決，應於判決送達後十日內，向本院提出上訴狀（須附繕本）。
                                        法院書記官  王  惠  嬌
中      華      民      國    九十      年      十      月    三十一    日
附錄：論罪科刑法條：
刑法第二百七十六條
因過失致人於死者，處二年以下有期徒刑、拘役或二千元以下罰金。
從事業務之人，因業務上之過失犯前項之罪者，處五年以下有期徒刑或拘役，得併科
三千元以下罰金。


司法院資訊處製作；財團法人民間司法改革基金會備份。
